【裁判字號】    91,交自,8
【裁判日期】    920806
【裁判案由】    過失傷害
【裁判全文】
臺灣臺北地方法院刑事判決                            九十一年度交自字第八號
    自  訴  人  丙○○
                甲○○  男  二.
    被      告  乙○○  男  四.
    選任辯護人  陳鎮宏律師
右列被告因過失傷害案件，經自訴人提起自訴，本院判決如左：
    主  文
乙○○因過失傷害人，處有期徒刑肆月，如易科罰金以佰元折算壹日。
    事  實
一、乙○○於民國九十年十月七日十六時十分許，將其所駕駛車牌號碼ＢＶ—七九九
    七號自用小客車，違規停放在台北市○○○路○段二一八號前之計程車招呼站停
    車格內，當欲開啟左前車門下車之際，本應注意汽車停車向外開啟車門時，應注
    意行人、車輛，並讓其先行，而依當時天候晴，有日間自然光線、視距良好、路
    面乾燥無缺陷且無障礙物，並無不能注意之情事，詎乙○○竟疏未注意左後方有
    無來車駛近即貿然開啟左前車門，適有丙○○騎乘車牌號碼ＭＣＶ─六○三號重
    型機車附載其友甲○○，沿敦化南路二段由北向南方向行經該處，因閃避不及，
    撞及乙○○正開啟之左前車門，丙○○、甲○○因而人車倒地，丙○○並受有右
    腿擦傷、左肘及右手擦傷，其後右足背傷口致肥厚性疤痕，而甲○○則受有右小
    腿擦傷七Ⅹ三公分、左手肘擦傷一Ⅹ一公分及右手掌背二處擦傷等傷害。
二、乙○○於肇事後，在未被有偵查犯罪職權之公務員知悉前，不逃避接受裁判，在
    臺北市政府警察局大安分局交通分隊警員黃寶慶據報前往丙○○、甲○○就醫之
    國立台灣大學醫學院附設醫院處理時，即當場承認為肇事人並接受裁判。
三、案經丙○○、甲○○提起自訴。
    理  由
一、訊據被告乙○○固不否認於右揭時、地路邊停車及其開啟車門之際與自訴人丙○○、甲○○所騎乘機車發生碰撞等情，惟以：伊開啟車門時已注意後方來車，但
    是依據交通事故談話紀錄表之記載，自訴人陳述發生危害時，距離對方有兩公尺
    ，所以自訴人騎乘機車靠伊所停放之車輛太近，又未注意車前狀況，以致撞到開
    啟之車門，另自訴人機車倒地後之刮地痕長達六點一公尺，顯見其車速過快，亦
    有過失等語，資為辯解（參見本院九十二年四月九日訊問筆錄）。
二、惟查：
(一)、關於被告於右揭時、地駕駛前開車牌號碼之自用小客車在前述肇事地點與騎乘機
    車之自訴人發生擦撞，自訴人因而分別受有如事實欄第一項所載傷害之事實，業
    據被告於本院審理時供承其於開啟車門之際與自訴人發生碰撞等語不諱（參見本
    院九十一年十二月五日訊問筆錄），核與自訴人於本院調查時指訴情節大致相符
    （參見本院九十一年十月十八日訊問筆錄），且上述車禍發生經過之客觀事實，
    有臺北市政府警察局大安分局製作之道路交通事故調查報告表、交通事故談話紀
    錄表、道路交通事故補充資料表、交通事故分析研判表及自首調查表各一份、現
    場及車損照片共八幀（以上均影本）等件附卷可稽（參見本院刑事卷宗第五十二
    至五十七頁），再自訴人因本件車禍分別受有前述之傷害，業據渠等提出國立台
    灣大學醫學院附設醫院及台北建成中醫醫院之診斷證明書、醫療費用收據等件在
    卷可參（參見同前卷宗第一二一至一三九頁），亦經本院函詢前揭國立台灣大學
    附設醫院屬實，此有該院九十二年一月七日校附醫秘字第九一○○二○九七○一
    號函文一紙及病歷資料等件在卷足憑。
(二)、按道路交通安全規則第一百十二條第一項第十五款規定，停車向外開啟車門時，
    應注意行人、車輛、並讓其先行；惟據被告於九十年十月七日交通事故談話紀錄
    表略以：「……我車暫停於敦化南路二段二一八號前計程車招呼站約五分鐘左右
    ，我見左後方無來車，我便緩慢開啟左前車門時，我車的左前車門即被沿敦化南
    路北向南行駛外側慢車道之重機車ＭＣＶ—六○三的右後車身擦撞。肇事後對方
    受傷，我立即用我車載對方至台大醫院就醫，並於台大醫院報警處理。」等語，
    與自訴人丙○○於前揭交通事故談話紀錄表所指訴車禍發生經過情節相符，另參
    照卷附交通事故分析研判表、交通事故補充資料表、現場及車損照片所示，被告
    車輛左前車門下緣撞痕凹損，自訴人丙○○所騎乘機車右後車身破損、左側車身
    擦地痕之車損情形，顯示肇事前自訴人機車已駛近被告車輛左前車門旁，當被告
    開啟車門時，自訴人機車因閃避不及，其右後車身與被告車輛之左前車門門緣發
    生碰撞，如被告於開啟車門前，先轉頭注視左後方應可避免事故發生。
(三)、本件被告為自用小客車之駕駛人，於停車開啟車門時，理應知悉並注意前揭交通
    安全規則，以防止危險發生，且依道路交通事故調查報告表所載，當時天候晴、
    、有日間自然光線、路面乾燥無缺陷、道路無障礙物且視距良好，並無不能注意
    之情事，被告竟疏未注意及此即貿然開啟車門，以致撞及自訴人之機車而肇事，
    可見被告顯未遵守上開道路交通安全規則之規定而有過失至明；又本件肇事責任
    經送請臺北市車輛行車事故鑑定委員會鑑定及台北市政府交通局覆議結果，均認
    被告開啟車門未注意來往車輛，已違反上述規定，有該會九十二年二月二十六日
    北鑑審字第○九二三○○○四五○○號函及鑑定意見書、九十二年五月六日北市
    交五字第○九二三一五一七六○○號函及覆議意見書各一份在卷為憑，至被告車
    輛停車位置佔用計程車招呼站之行為，固違反同前規則第一百十二條第一項第十
    六款規定，然本院查無其他證據足認被告違規停車部分對於車禍事故之發生有何
    影響，該部分應由主管機關循交通法規予以行政處罰，但並不足以減免被告過失
    責任之成立，是被告之過失行為與自訴人所受傷害間，存有相當因果關係，應屬
    灼然。
(四)、另被告於本院調查時，雖以前揭情詞置辯，復查：(1)依卷附道路交通事故調查報
    告表所附之現場圖所示，自訴人丙○○所騎乘機車倒地後，在敦化南路二段由北
    往南車道上，雖留有長約六點一公尺之機車刮地痕，但刮地痕起點距道路邊緣有
    三點三公尺，扣除路邊計程車招呼站停車格寬約二點０公尺後，則該刮地痕起點
    距路邊停車格尚有一點三公尺，此與敦化北路二段由北往南車道寬約四點一公尺
    對照以觀，自訴人丙○○騎乘機車在車道上之位置不可謂不適中，並無被告所稱
    太靠近路邊之情形。(2)又自訴人丙○○因系爭車禍所製作之交通事故談話紀錄表
    中，稱肇事當時行車速度每小時約不到四十公里，復觀諸前揭自訴人機車之刮地
    痕長度僅為六點一公尺，以摩擦係數○點五公尺換算，其車時速約二十七、八公
    里，此有前揭覆議意見書內容在卷可參，若依被告提出卷附之汽車剎車距離、行
    車速度及道路摩擦係數對照表觀之，自訴人行車速度亦未逾越當地速限四十公里
    以上，故被告有關自訴人車速過快等語，顯非可採。(3)另據發生車禍雙方前揭所
    述之行車方向可知，自訴人騎車行經肇事路段時，因被告貿然開啟左前車門，自
    訴人在無法預見之情形下，撞及被告車輛車門而失控滑倒，茍被告當時開啟車門
    前，先轉頭注意左後方無來車才開啟車門，自訴人騎乘機車行經肇事路段即毋庸
    閃煞，或可免於本件車禍之發生，此外，本院依卷附之道路交通事故調查報告表
    、交通事故談話紀錄表、道路交通事故補充資料表及交通事故分析研判表等資料
    ，查無任何積極證據足資證明自訴人當時顯因未注意車前狀況，以致影響其行車
    注意義務而肇事之事實，是被告前揭所為乃係肇致本件車禍發生之原因。從而，
    被告前開辯稱自訴人亦與有過失等語，顯係卸責之詞，委無足採，其過失傷害之
    犯行，洵堪認定。
三、核被告乙○○所為，係犯刑法第二百八十四條第一項前段之過失傷害罪，其以一
    行為致丙○○、甲○○二人均有受傷，為同種想像競合犯之關係，依刑法第五十
    五條規定，從一重之刑法第二百八十四條第一項前段之過失傷害罪處斷；又被告
    於肇事後，於警員前往自訴人就醫之前揭國立台灣大學醫學院附設醫院處理時，
    在其上開犯行未為任何有偵查犯罪職權之公務員已知悉前，不逃避接受裁判而當
    場向警員自首，承認其為肇事人，有記載被告上開自首情形之臺北市政府警察局
    大安分局交通分隊警員黃寶慶所填具自首調查報告表附卷可稽，是被告既已向該
    管公務員申述犯罪事實，而不逃避接受裁判，已合於刑法第六十二條前段所定對
    於未發覺之犯罪自首而接受裁判之要件，應依該條規定減輕其刑。爰審酌被告就
    本件車禍應負全部之過失程度、自訴人所受之傷害、犯後尚能坦承過失犯行之態
    度，以及被告前於八十三年間因傷害罪，經臺灣士林地方法院於八十三年六月二
    十二日以八十三年易字第一六八號判決判處罰金二千元，如易服勞役以三百元折
    算一日確定，並於八十三年九月二十七日繳清罰金執行完畢，此有臺灣高等法院
    檢察署刑案記錄簡覆表一份附卷可憑，其雖未曾受有期徒刑以上刑之宣告，但自
    本件車禍迄今已近二年餘，尚未與自訴人就民事賠償達成和解等一切情狀，量處
    如主文所示之刑，並諭知易科罰金之折算標準，以資懲儆。
四、據上論斷，應依刑事訴訟法第二百九十九條第一項前段、第三百四十三條，刑法
    第二百八十四條第一項前段、第四十一條第一項前段、第五十五條、第六十二條
    前段，罰金罰鍰提高標準條例第一條前段、第二條，判決如主文。
中      華      民      國    九十二    年      八      月      六      日
                                      臺灣臺北地方法院交通法庭
                                          法  官  鄧  德  倩
右正本證明與原本無異。
如不服本判決，應於判決送達後十日內向本院提出上訴狀（應抄附繕本）。
                                          書記官  謝  韻  華
中      華      民      國    九十二    年      八      月      七      日


司法院資訊處製作；財團法人民間司法改革基金會備份。
